臺灣高等法院高雄分院刑事判決　　　　　　　　　九十二年度上易字第一四七一號
　　　上訴人　即
　　　自　訴　人　　丙○○○
　　　自訴人　之
　　　被　　　告　乙○○
　　　被　　　告　　甲○○
　　　右　一　人
　　　選任辯護人　　林慶雲　　律師
右上訴人因被告等侵占等案件，不服臺灣高雄地方法院九十一年度自字第三七一號中
華民國九十二年九月十五日第一審判決，提起上訴，本院判決如左：
    主  文
上訴駁回。
    理  由
壹、自訴意旨略以：緣自訴人丙○○○於民國八十八年七月間，在高雄市○○區○○
    路一六九號群益證券股份有限公司三民分公司（下稱群益證券三民分公司），以
    自訴人本人及自訴人之子蔡龍泉名義開立二股票交易帳戶，從事股票交易，而由
    被告乙○○即群益三民分公司營業員負責依自訴人之委託為其買賣股票。嗣自訴
    人於八十九年四月六日，委託被告乙○○以融資自付額百分之五十之方式為其分
    別在本件自訴人帳戶及本件蔡龍泉帳戶買進日月光半導體股份有限公司股票五萬
    股（以下簡稱日月光股票）及華通電腦股份有限公司股票二萬股（以下簡稱華通
    股票）後，為防範日後疏忽本件日月光股票及本件華通股票之融資追繳通知，致
    有疏於補足本件日月光股票及本件華通股票融資追繳差額之虞，乃於同年五月間
    ，委任被告乙○○於自訴人買進之本件日月光股票及本件華通股票受有融資追繳
    之通知時，就近為自訴人代墊應補足之融資追繳差額，並交付如附表所示之尚未
    填載日期之支票四紙予被告乙○○，作為償還被告乙○○日後因處理本件委任事
    務可能支出費用之擔保。詎被告乙○○於明知自訴人買進之本件日月光股票及本
    件華通股票未受有融資追繳之通知，即被告乙○○就本件委任事務之處理尚未支
    出任何費用，無提示本件支票餘地之情形下，竟基於為自己不法利益及損害自訴
    人利益之意圖，於不詳時、地，夥同被告甲○○即被告乙○○之母共同意圖為自
    己不法之所有，未經自訴人同意，擅在本件支票正面及背面領款人帳號處分別填
    載如附表所示之發票日期及00000000000000號帳號（被告甲○○
    所有之高雄區中小企業銀行股份有限公司澄清分行帳戶，簡稱高企澄清分行帳戶
    帳號）後提示，以侵占本件票據，被告乙○○進而在未經自訴人之授權賣出之情
    形下，擅自分別於八十九年七月十九日、九月四日，將前揭自訴人名義融資買進
    之日月光股票五十張、蔡龍泉名義之華通股票二十張，及蔡龍泉名義之華通股票
    四張股票予以盜賣，並將盜賣所得之股款各一百四十六萬九千三百十五元、一百
    零一萬一千零九十九元及七十四萬八千六百七十二元輾轉分別匯、轉入被告甲○○及郭玫芬之帳戶內，而為違背本件委任事務之行為，因認被告乙○○涉有侵占
    及背信罪嫌、被告甲○○同涉有侵占罪嫌云云。
貳、被告甲○○部分：
一、按犯罪事實應依證據認定之，無證據不得認定其犯罪事實，又不能證明被告犯罪
    或其行為不罰者，應諭知無罪之判決，刑事訴訟法第一百五十四條第二項及第三
    百零一條第一項分別定有明文。次按刑事訴訟法上所謂認定犯罪事實之證據，係
    指足以認定被告確有犯罪行為之積極證據而言，該項證據自須適合於被告犯罪事
    實之認定，始得採為斷罪資料，而事實之認定，應憑證據，如未能發現相當證據
    ，或證據不足以證明，自不能以推測或擬制之方法，以為裁判基礎，且認定不利
    於被告之事實，須依積極證據，苟積極證據不足為不利於被告事實之認定時，即
    應為有利於被告之認定，更不必有何有利之證據，最高法院二十九年上字第三一
    ０五、四十年臺上字第八十六號、三十年上字第八一六號分別著有判例可資參照
    。再按認定犯罪事實所憑之證據，雖不以直接證據為限，間接證據亦包括在內；
    然而無論直接或間接證據，其為訴訟上之證明，須於通常一般之人均不致有所懷
    疑，而得確信其為真實之程度者，始得據為有罪之認定，倘其證明尚未達到此一
    程度，而有合理之懷疑存在時，即無從為有罪之認定，根據「罪證有疑，利於被
    告」之證據法則，即不得遽為不利於被告之認定，而應諭知無罪之判決。
二、自訴人認被告甲○○涉有侵占右揭四紙支票罪嫌，無非係以自訴人指述其只與被
    告乙○○有金錢往來，被告乙○○在尖美證券當營業員期間，自訴人即透過被告
    乙○○來買賣股票，後來被告乙○○轉至群益證券服務，自訴人自八十八、九年
    間亦跟著至群益證券買賣股票，透過被告乙○○做融資時，若融資自負額不夠或
    需補繳融資額時，被告乙○○會幫忙代墊，故自訴人及其子蔡龍泉之存摺、印章
    均交由被告乙○○保管，要用時才找被告乙○○拿，用完隔天再拿去給被告乙○○，被告乙○○常以郭玫芬帳戶與自訴人有資金進出，且自訴人對被告乙○○之
    欠款均已清償，本件支票僅於其融資買入上開股票遭追繳時，委任被告代墊所可
    能支出費用之擔保，與被告甲○○無關，自訴人與被告甲○○除於八十九年四月
    初，曾因被告甲○○以被告乙○○母親之身分攜雞肉至群益三民分公司請自訴人
    食用而認識外，夙未謀面，亦無金錢往來，則被告甲○○於被告乙○○將本件支
    票背面領款人帳號欄上，填載被告甲○○所有之本件高企澄清分行帳戶帳號，而
    持以提示，並未獲付款時，應明知本件支票非被告甲○○所可領取，竟仍以被告
    甲○○名義向原審法院高雄簡易庭以九十年度雄簡字第六一二號對自訴人提起給
    付票款訴訟，顯見被告甲○○與被告乙○○有共同意圖為自己不法所有之侵占犯
    意聯絡及行為分擔等語；及證人陳守孟、童鳳美可證明自訴人未當面委託賣出該
    二檔股票，而被告甲○○向民事庭訴請自訴人給付上開四紙支票票款事件，亦經
    民事庭判決被告甲○○敗訴在案，並提出支票影本四紙、台灣高雄地方法院高雄
    簡易庭九十年度雄簡字第六一二號判決影本各一份資為論據。
三、訊據被告甲○○固坦承該四紙支票背面所填載之領款人帳號係其所有之高企澄清
    分行帳戶帳號，且於支票提示未獲付款後，有向法院對自訴人提起給付票款訴訟
    之事實不諱，然堅決否認有何自訴人所指之侵占犯行，辯稱：我與自訴人早已相
    識，自訴人並曾向我借錢買賣股票，我借給自訴人的錢大部分係透過本件郭玫芬
    帳戶轉匯至自訴人指定之帳戶，亦有部分借款係以匯款方式借給自訴人，自訴人
    還錢時，大部分係匯還本件郭玫芬帳戶，亦有部分係直接還給我，本件支票係自
    訴人為抵償對我之欠款，直接交給我的，且本件郭玫芬帳戶係我所使用，只是有
    時我會請女兒乙○○幫我存提等語。
四、經查：
（一）自訴人於八十九年四月六日，在群益證券三民分公司委由營業員即被告乙○○
      以自訴人及其子蔡龍泉名義，各融資買入日月光股票五十張、華通股票二十張
      後，上開二檔股票復於同年七月十九日全數賣出，各得款一百四十六萬九千三
      百十五元及一百零一萬一千零九十九元於匯入自訴人及其子帳戶後，再於七月
      二十一日從自訴人帳戶內，轉匯金額各為一百四十七萬零六百五十七元，及一
      百零一萬一千一百零一元入被告甲○○設於高雄區中小企業銀行澄清分行，帳
      號為00000000000000號等節，除據自訴人陳明在卷外，並有群
      益證券三民分公司自訴人及其子蔡龍泉之分戶歷史帳列印清單、高雄區中小企
      業銀行自訴人丙○○○、蔡龍泉及被告甲○○帳號存摺存提明細查詢單各一紙
      在原審卷可參；及被告甲○○確於被告乙○○將上開四紙支票背面領款人帳號
      欄填載被告甲○○所有之高企澄清分行帳戶帳號，予以提示未獲付款後，再以
      被告甲○○之名義，本於被告甲○○與自訴人間之借貸及票據關係，對自訴人
      及上開四紙支票之發票人丁月梅二人，向台灣高雄地方法院民事庭提起給付票
      款事件，經該院民事庭於九十一年一月二十八日以九十年度雄簡字第六一二號
      ，就發票人丁月梅部分判決丁月梅應給付原告即被告甲○○二百萬元，而被告
      甲○○對自訴人起訴之部分，則以被告甲○○不能舉證證明係因借貸關係取得
      上開四紙支票，及被告甲○○已將借款交付予自訴人而判決被告甲○○敗訴等
      情，除經自訴人及被告甲○○、乙○○二人同陳在卷外，並有上開支票四紙及
      該案判決書均影本附於原審卷可稽，是依此固足證自訴人上開融資買入之日月
      光及華通二檔股票已賣出，及自訴人帳戶內之上開二筆款項並轉入被告甲○○
      帳戶內，且被告甲○○以所有之意思占有上開支票並行使票據權利，並經台灣
      高雄地方法院民事庭以被告甲○○不能舉證證明係因借貸關係及已付借款為由
      ，判決被告甲○○敗訴等事實，惟能否在無其他積極證據證明自訴人確未授權
      被告乙○○賣出上開二檔股票，及該四紙支票係自訴人直接交付被告乙○○供
      作代墊追繳融資款項時擔保之情形下，即依自訴人片面之指述，逕認上開四紙
      支票確係自訴人交付予被告乙○○供作融資遭繳時，被告乙○○代墊款項時之
      擔保，及被告乙○○盜賣上開二檔股票在先，復推由被告甲○○加以提示，並
      於提示未獲付款時，又再對自訴人提起給付票款之訴在後，而認被告甲○○有
      不法所有之意圖，共同將本件支票侵占入己之犯行，尚非無疑。
（二）自訴人上開二檔股票係於八十九年七月十九日，以蓋有自訴人及其子蔡龍泉之
      印鑑章於委託書上，而當面委託之方式賣出，且賣出之對帳單，並於隔月之八
      月九日經蓋有自訴人及其子蔡龍泉印鑑章於簽收表上而收取，且自訴人並未受
      有融資之追繳，及融資之追繳非經證券公司追繳專門承辦人員之通知客戶，營
      業員及客戶並無從預先知悉將受追繳及其額度多少等節，此有群益證券股份有
      限公司九十一年十月二十二日（九一）群三民字第一六二九號函、自訴人及其
      子蔡龍泉之分戶歷史帳列清單及買賣委託書、八十九年八月份戶對帳單簽收表
      各一紙在原審卷可稽，並經證人即群益證券三民分公司管部副理蔡惠珍於原審
      九十二年二月十七日訊問時證稱：「本件自訴人是在高企澄清分行開戶，之後
      就可以從事現股或融資、融券買賣，從事交易買賣時一定都是透過我公司的營
      業員委託來交易，營業員必需填寫委託書，就如同卷附的委託書格式，營業員
      就依客戶的委託方式在印好的委託方式上勾選，另外若有信用戶的話還必需在
      融資融券格式裡勾選到底是融資或融券，只要不是當面委託的話委託人就不用
      簽章，如果是當面委託的話必需有委託人蓋章，是以開戶章為限，客戶的這些
      買賣委託書除了我們自己分公司稽核室會不定時抽查外，總公司也會不定時抽
      查，在我公司開戶的客戶，每天公司在開盤時間都會不定時廣播提醒客戶要自
      行保管存摺及印章，也在公司張貼海報提醒客戶要自行保管存摺及印章，客戶
      在買賣股票單月的隔月十日以前也會讓客戶來公司領對帳單，如果在十日當天
      沒有來領的話，就會將對帳單依當時開戶的通訊地址寄發給客戶，對帳單內容
      是就客戶逐筆買賣列明細及載明買賣股票的金額，在每個月十日前領對帳單是
      每個有在交易的客戶都會知道，因這是法規規定，每一家證券也是同樣期限，
      所以原則上客戶不可能不知道他上個月的交易情形，另外客戶在同時開的另一
      個資金帳戶進出情形，客戶可以在我公司直接交由該銀行派駐人員來登載或者
      由客戶自己拿存摺去補摺機整理，整理存摺部分跟營業員無關，所以原則上客
      戶應該知道他帳戶裡資金進出情形。就本件自訴人與被告發生糾爭之後，公司
      有調查是因為委託書上面是登載當面委託，而且委託書上面有委託人的章，與
      委託書上面勾選的項目是相符合的，我們認為是沒有問題的，應該確實是當面
      委託。另外融資追繳部分，就我們一般經驗裡面，客戶都是經過我們信用交易
      部門專門承辦人員發現有需追繳情形的話會通知客戶，客戶才會主動來追繳，
      追繳專門承辦人員是每一家證券公司都一樣，也是法規的規定，幾乎很少遇到
      客戶會主動來詢問是否需要追繳，追繳是要等到客戶要追繳的當天才能計算出
      需追繳的金額，因金額是依每日的收盤價及我們公司利息來計算補繳金額，客
      戶跟營業員是不知道實際上要追繳多少錢，原則上也不知道要不要追繳，在我
      們通知客戶追繳後的隔天我們會一併告知營業員，客戶在我們通知補繳三日內
      來補繳。本件自訴人就我們事後查證結果並沒有追繳紀錄，所以無法假設說他
      的融資股票跌價的時候第一次要補繳的金額是多少。公司每天的客戶交易委託
      書，在交易當時由營業員填載委託書完成之後就交由電腦輸單人員輸入這一筆
      交易情形，這些委託書就在下班前由電腦輸人員彙整之後交由公司稽核人員來
      審核，稽核人員在當天下午都會抽查並核對，如果是電話委託的話就會聽電話
      錄音，若是當面委託會核對客戶的開戶章，但不會向客戶詢問。對於本件自訴
      人有無寄帳單部分，公司是保存年限是五年，我回去再查報，客戶的交易對帳
      單依法令規定是一定要讓客戶領或寄發給客戶查對。另外若客戶的帳戶在開戶
      時不是由本人使用而是委由別人使用的話，在開戶當時就會寫一張授權書給公
      司來概括表示授權給誰使用，所以在之後的每一筆交易就不用另外再填載授權
      書，本件蔡龍泉在開戶是就有寫一張授權書一併呈報。」等語（見原審卷第一
      二六頁至第一二八頁），其又於原審九十二年三月四日調查時結證：「（庭呈
      蔡龍泉的授權書影本及開戶資料原本、影本，併庭呈八十九年二月到八十九年
      五月寄送給自訴人之對帳單之函件執據影本），這一份都是五仟萬以上的函件
      執據。我們當月寄的是前一個月的對帳單，當月成交量在五仟萬以上的一定要
      用限掛寄出，即使本人來我公司也不能領取，這是主管機關的規定，五仟萬以
      下的可以由本人來我公司領取，若本人沒有來領取，在每月十日下午下班前就
      用一般大宗郵件寄出去。另外庭呈八十九年七月份的對帳單報表，七月份的對
      帳單是來公司領的，到底是本人或委託別人來領，我們不清楚，客戶對帳單簽
      收表上面蓋有丙○○○及蔡龍泉的印鑑章，七月份對帳單日期欄有寫８／９就
      表示在八月d九日來領的。公司有規定業務員不可以代客戶領對帳單，除此之
      外，客戶叫誰來領，我們沒有限制，只要他們是蓋印鑑章就可讓他們領回去。
      」等語屬實（見原審卷第一七九頁至第一八０頁），依此，自訴人自陳該四紙
      支票係交付予被告乙○○，作為被告乙○○代墊追繳額時之擔保，及該二檔股
      票係被告乙○○盜賣，自訴人不知情等語，是否屬實？已有疑義，而難盡信。
（三）雖證人即鼎康證券公司副總經理陳守孟於原審九十二年三月四日調查時結證：
      自八十九年七月四日至七月二十日止，自訴人均在鼎康證券公司貴賓室裡買賣
      股票等語（見原審卷第一八三頁），及證人童鳳美亦於原審九十二年四月一日
      調查時結證：八十九年七月初因陳守孟至鼎康證券公司服務，便應自訴人之邀
      一同至鼎康證券公司開戶買賣股票，每日上午九點前便與自訴人在同一間貴賓
      室內，直到收盤為止，自訴人均未離開，且於八十八年間在豐銀證券公司買賣
      股票時，曾聽自訴人提過二、三次，說其印章、存摺放在被告乙○○處，我有
      提醒自訴人要小心，但不知自訴人有無拿回來等語在卷（見原審卷第二三六頁
      、第二三七頁），然自訴人原係證人陳守孟之客戶，二人關係非常好，因之後
      遭被告乙○○拉走，致證人陳守孟甚為不悅，及案發後證人陳守孟並幫自訴人
      提意見，要自訴人如何對被告追究等情，業經證人即群益證券三民分公司經理
      吳榮宗於原審九十二年四月一日調查時結證明確（見原審卷第二三五頁），是
      證人陳守孟之證詞是否可採，實值商榷；又縱認二證人之證詞屬實，充其量僅
      能證明自訴人是時有在鼎康公司開戶買賣股票，及聽聞自訴人自陳於八十八年
      間曾將其印章、存摺置於被告乙○○處等事實，惟仍難據此推論於八十九年七
      月十九日自訴人之印鑑章及存摺必在被告乙○○手上，並進而推定自訴人就交
      付上開四紙支票之緣由所為之指述為真，而排除係交付被告甲○○作為抵償債
      務之用，及自訴人委由他人持其印鑑章至群益證券委託賣出之可能；況自訴人
      於八十九年七月初在鼎康證券公司之開戶印鑑章與自訴人在群益證券三民分公
      司之印鑑章係屬同一枚，此業據自訴人於原審自陳在卷，則在無其他證據可資
      證明自訴人之印鑑章一直均係由被告乙○○保管中，而自訴人於八十九年七月
      十九日賣出上開二檔股票前，又曾持其印鑑章開戶之情形下，為被告徐翠並未
      保管自訴人上開印章甚或存摺之推認，亦與常情無悖，因此自訴人之指述，尚
      非有據。
（四）被告甲○○與自訴人間究竟認識多久？平日有無金錢往來？據證人即群益三民
      分公司經理劉英欽於原審九十二年八月二十二日審理時結證稱：「甲○○我認
      識，她是乙○○的母親，自訴人我也認識，她是我公司的客戶，印象中被告甲○○與自訴人丙○○○在本件案發前幾年就有認識了，到底是因為我曾看她們
      在一起過或者是同事告訴我的，我無法確定，因自訴人是我們的大客戶，所以
      我們公司職員都對她很熟。」等語（見原審卷第二三五頁）；及證人即群益三
      民分公司營業櫃檯主管副理尤正昌於原審九十二年八月二十二日審理時結證：
      「乙○○是公司營業員，甲○○是乙○○母親，我有認識，自訴人是公司客戶
      。我印象中在八十九年一、二月間，曾見過甲○○與自訴人一起在公司樓上的
      貴賓室二、三次，因自訴人是公司大客戶，所以我們都會特別去招呼她，也都
      會在貴賓室裡跟她聊一下天，我進去貴賓室時，曾見過她與甲○○在裡面聊天
      及吃東西，當時在同一貴賓室的還有劉賴阿說，之後還有趙桂芳，當時乙○○
      是自訴人的營業員，所以甲○○會煮一些吃的東西請自訴人吃，她們沒吃完的
      甲○○會拿到樓下櫃台請其他營業員吃，所以我覺得自訴人跟甲○○應該有認
      識的。」等語（見原審卷第三三九頁），復有被告甲○○所使用之郭玫芬帳戶
      自八十八年九月十四日起，或匯入自訴人、自訴人之子蔡龍泉上開帳戶，及自
      訴人配偶蔡清政於土地銀行000000000000號帳戶內之款項，共計
      三千五百二十九萬零八元，及自訴人自同年月（八十八年九月）十五日起，以
      支票或匯款之方式返還予被告甲○○或其媳婦郭玫芬上開帳戶之款項，共計達
      三千三百二十三萬七千五百十七元之明細表一紙，及各該帳戶存摺存提明細查
      詢四紙在原審卷可佐，顯見自訴人聲稱於八十九年四月六日融資買進上開二檔
      股票前原與被告甲○○不認識，且夙無金錢往來等語，應非實情。
（五）系爭四張面額均為五十萬元之支票，自訴人果真係用於擔保融資追繳之用而交
      付被告乙○○，自訴人為何知悉追繳之金額為二百萬元？且既用於擔保，亦僅
      需交付一張面額二百萬元之支票即可？何須交付四張？又自訴人一再指稱當初
      交給被告乙○○時，發票日期為空白，並未填寫，然該四張系爭支票之發票日
  ，分別為「八十九年九月十五日」、「八十九年十月十五日」、「八十九年十
      一月十五日」、「八十九年十二月十五日」，其上日期之字跡與之前自訴人交
      付給被告乙○○之蔡龍泉名義之支票上之日期字跡相同，此有蔡龍泉名義之支
      票影本在外放之刑事補充告訴理由狀第九十三頁、第九十四頁、第九十六頁、
      第九十七頁可憑，且系爭四張支票如要作為擔保之用，不可能四張支票之發票
      日期一個月一張，亦與一般擔保之情形有違，尚難採信。
（六）至自訴代理人請求本院向群益證券三民分公司查詢該公司於八十九年八月及八
      十九年十月間負責製作八十九年七月份及八十九年九月份此二月份之客戶對帳
      單之保管及簽收人員，以證明八十九年八月九日及八十九年十月二日此二日之
      客戶對帳單簽收表內之丙○○○及蔡龍泉二人之印鑑章是何人所蓋？及對帳單
      究係何人所領？云云。然經本院向群益證券三民分公司函查結果，經函覆「本
      公司三民分公司辦理客戶股務相關業務係採全櫃員制，客戶以臨櫃方式領取月
      對帳章需持原印鑑辦理，分公司任一股務櫃檯人員應依相關規定立即辦理，故
      無法提供經辦人員姓名。」等情，有該公司九十三年一月九日（九三）群三民
      字第００四八號函一份附於本院卷第九十六頁，故無從查出是否為被告乙○○
      所代為領取，無從為不利於被告之認定。
（七）至證人陳守孟、童鳳美於本院九十三年二月四日審理時結證之證詞，與其等於
      原審之證詞大致相同，但證人陳守孟與童鳳美對於自訴人在豐銀證券貴賓室買
      賣股票，證人陳守孟證稱自訴人與趙桂芳、童鳳美都在同一間貴賓室，但證人
      童鳳美卻證稱：其與另一人同一間貴賓室，自訴人與趙桂芳在另一間貴賓室，
      貴賓室為二人一間，但彼此會串門子等語，可見證人陳守孟、童鳳美於本院審
      理時之證詞，有所不符，故均不足作為有利於自訴人之認定。證人劉賴阿說於
      本院九十三年二月四日審理時結證：「我在群益證券公司認識自訴人的，我與
      自訴人在群益證券公司的貴賓室作股票，時間是八十九年三月底四月初，當時
      貴賓室有我、趙桂芳及自訴人，我們經常在貴賓室裡，自訴人都是抓起電話就
      說要買賣股票。我沒有看到自訴人在櫃台下單。甲○○有到貴賓室送雞肉給我
      們吃，只有一次。」、「（在貴賓室收盤的時候，你有無聽到或看到乙○○跟
      自訴人說什麼？）他們在說什麼我通常不會注意聽，我看完盤就走了，我曾經
      問自訴人，你出入那麼大，如果錢不夠怎麼辦？他說乙○○會幫他墊。」等語
      （見本院卷第一二四頁），然證人劉賴阿說上開證詞，僅能證明其在八十九年
      三月底四月初曾在被告乙○○服務之群益證券買賣股票，曾有一次被告甲○○
      拿雞肉給她們吃，自訴人曾告知如買賣股票的金額不夠，被告乙○○會為其代
      墊等情，尚難以此推定自訴人之前與被告甲○○不認識或無金錢往來，故證人
      劉賴阿說於本院之上開證詞，亦不得作為不利於被告甲○○之認定。
（八）綜上所述，自訴人之指述既非有據，尚難盡信，自難僅以被告甲○○對自訴人
      所提出給付票款事件之有利證據，因被告甲○○無法舉證證明係因借貸關係取
      得上開系爭四紙支票，並已將借款交付自訴人之事實，至遭原審法院民事庭為
      駁回之判決而不存在，而遽為不利於被告甲○○之認定，逕以侵占罪相繩，此
      外，本院復查無其他積極證據證明被告甲○○確有自訴人所指上開犯行，揆諸
      前揭說明及本諸「罪證有疑、利於被告」之證據法則，本件既不能證明被告甲○○犯罪，自應諭知被告甲○○無罪之判決。
六、原審就被告甲○○部分，以不能證明被告甲○○犯罪，而為被告甲○○無罪之判
    決，於法並無不合。自訴人上訴意旨，仍執前詞，指摘原判決該部分不當，為無
    理由，應予駁回。
參、被告乙○○部分：
一、按同一案件經檢察官依刑事訴訟法第二百二十八條規定開始偵查者，不得再行自
    訴，同法第三百二十三條第一項前段定有明文；又不得提起自訴而提起者，應諭
    知不受理之判決，同法第三百三十四條亦有明文。是同一案件一經檢察官開始偵
    查，除告訴乃論之罪外，不論終結偵查結果起訴與否，即無提起自訴之餘地。再
    公訴與自訴，就單一性案件之事實而言，俱有一部起訴效力及於全部之適用，故
    此所謂同一案件，雖指同一被告之同一事實，但所謂同一事實，應包括在裁判上
    具有單一性不可分關係之事實上一罪及法律上一罪之全部事實，只須在後之自訴
    案件與檢察官開始偵查之前案各所涉及之全部事實，從形式上觀察，如皆成罪，
    具有裁判上不可分之一罪關係，而前後二案之事實有部分相同時，即屬同一案件
    ，而有本條項之適用，不因前後案罪名有所差異或多寡不一，抑或前案終結原因
    為何，而受影響。是以，同一案件之想像競合、連續犯或牽連犯之一部，業經檢
    察官開始偵查，即應受前揭法條之限制而不得提起自訴，倘再行提起，法院應依
    同法第三百三十四條諭知不受理之判決。
二、經查：
（一）自訴人前於九十年九月七日具狀向臺灣高雄地方法院檢察署檢察官提出被告乙○○涉有侵占、偽造文書罪嫌之告訴，其告訴意旨略以：緣自訴人於民國八十
      八年七月間，在群益三民分公司，開立本件自訴人帳戶及本件蔡龍泉帳戶從事
      股票交易，而由被告乙○○負責依自訴人之委託為其買賣股票。詎被告乙○○
      竟基於意圖為自己不法所有之概括犯意，先於八十九年七月十九日，在群益三
      民分公司，利用自訴人將本件自訴人帳戶及本件蔡龍泉帳戶之集保存摺、銀行
      存摺及印章寄放被告乙○○處，尚未取回之機會，未經自訴人同意，擅將自訴
      人前於八十九年四月六日以本件自訴人帳戶及本件蔡龍泉帳戶融資買進之本件
      日月光股票及本件華通股票以新臺幣（下同）一百四十六萬九千三百一十五元
      及一百零一萬一千零九元賣出，並盜用上開印章，偽造自訴人及蔡龍泉之取款
      憑條以行使，以帳戶對轉之方式，將上開擅賣本件日月光股票及本件華通股票
      所得股款轉匯至對此部份不知情之被告甲○○之本件高企澄清分行帳戶，以侵
      占上開股款，足生損害於自訴人及蔡龍泉暨群益三民分公司帳戶管理之正確性
      。被告乙○○復承上開意圖為自己不法所有之概括犯意，於八十九年九月四日
      ，在群益三民分公司，又利用自訴人將本件蔡龍泉帳戶之集保存摺、銀行存摺
      及印章寄放被告乙○○處，尚未取回之機會，未經自訴人同意，擅將自訴人前
      以本件蔡龍泉帳戶買進之華通電腦股份有限公司股票四千股以七十四萬八千六
      百七十二元賣出，並盜用上開自訴人寄放之本件蔡龍泉帳戶印章，偽造蔡龍泉
      取款憑條以行使，將上開七十四萬八千六百七十二元以現金提領方式領出，再
      轉存至被告乙○○以對此部分不知情之被告甲○○媳婦郭玫芬名義在高雄區中
      小企業銀行股份有限公司澄清分行開立之帳號00000000000000
      號帳戶（下稱本件郭玫芬帳戶），而侵占上開股款，足生損害於自訴人及蔡龍
      泉暨群益三民分公司帳戶管理之正確性，因認被告乙○○涉有侵占及偽造文書
      罪嫌云云。此經臺灣高雄地方法院檢察署檢察官於九十年九月七日以九十年度
      發查字第三二三０號開始偵查後，於九十一年四月一日以九十一年度他字第一
      五八二號繼續偵查，並於九十一年十一月二十七日簽結，改於九十一年十二月
      六日分九十一年度偵字第二六五七八號偵辦之事實，有併案之臺灣高雄地方法
      院檢察署九十一年度偵字第二六五七八號偵查卷附卷可稽。
（二）本件自訴人自訴被告乙○○涉有侵占及背信罪嫌部分，與自訴人前揭告訴被告
      乙○○涉有侵占及偽造文書罪嫌部分，其先後多次侵占犯嫌，時間緊接，涉犯
      構成要件相同之罪名，顯係基於概括犯意反覆為之，為連續犯之裁判上一罪關
      係；又被告乙○○一次侵占本件支票之罪嫌，同時涉犯侵占及背信二構成要件
      不同之罪嫌，為想像競合犯之裁判上一罪之關係；再被告乙○○上開侵占股款
      罪嫌與偽造文書罪嫌間，有方法、目的之牽連關係，有裁判上一罪不可分之關
      係，從而，雖自訴人於九十年九月七日向臺灣高雄地方法院檢察署檢察官告訴
      指摘被告乙○○係涉有侵占、偽造文書罪嫌，而於九十一年八月十五日向原審
      法院自訴指摘被告乙○○係涉有侵占及背信罪嫌，惟此罪名之異同及多寡不一
      ，依前揭說明，殊不影響同一案件之認定，且所指訴被告乙○○涉犯之罪名，
      亦非告訴乃論之罪，揆諸首揭說明，自訴人自不得於同一案件於檢察官開始偵
      查後，再就裁判上一罪之事實提起本件自訴，是本件關於被告乙○○部分，於
      法自有未合，依法應諭知自訴不受理之判決。
三、原審就被告乙○○部分，以自訴人就同一案件於檢察官開始偵查後，再就裁判上
    一罪之事實提起本件自訴，而諭知自訴不受理之判決，於法並無不合。自訴人上
    訴意旨，仍執前詞，指摘原判決該部分不當，為無理由，應予駁回。
據上論斷，應依刑事訴訟法第三百六十八條，判決如主文。
中      華      民      國    九十三    年      二      月     十八     日
                              臺灣高等法院高雄分院刑事第二庭
                                  審判長法官  林正雄
                                        法官  陳啟造
                                        法官  黃壽燕
右正本證明與原本無異。
不得上訴。
                                  法院書記官  黃一秋
中    華    民    國      九十三      年      二      月      十八      日
 附  表 ：
┌─┬───┬───┬───┬───┬────┬────┬─────┬──
│編│發票人│背書人│付款人│發票日│面額（  │ 帳  號 │ 支票號碼 │備註
│號│      │      │      │      │新臺幣）│        │          │
├─┼───┼───┼───┼───┼────┼────┼─────┼──
│一│丁月梅│蔡洪牡│富邦商│八十九│五十萬元│０一００│ＦＡ０二一│自訴
│  │      │丹    │業銀行│年九月│        │０七八九│五八四五號│人蔡
│  │      │      │股份有│十五日│        │八號    │          │洪牡
│  │      │      │限公司│      │        │        │          │丹主
│  │      │      │苓雅分│      │        │        │          │張上
│  │      │      │行    │      │        │        │          │開支
├─┼───┼───┼───┼───┼────┼────┼─────┤票交
│二│同右  │同右  │同右  │八十九│同右    │同右    │ＦＡ０二一│與被
│  │      │      │      │年十月│        │        │五八四四號│告徐
│  │      │      │      │十五日│        │        │          │翠華
├─┼───┼───┼───┼───┼────┼────┼─────┤時，
│三│同右  │同右  │同右  │八十九│同右    │同右    │ＦＡ０二一│均未
│  │      │      │      │年十一│        │        │五八四三號│載發
│  │      │      │      │月十五│        │        │          │票日
│  │      │      │      │日    │        │        │        │。
├─┼───┼───┼───┼───┼────┼────┼─────┤
│四│同右  │同右  │同右  │八十九│同右    │同右    │ＦＡ０二一│
│  │      │      │      │年十二│        │        │五八四二號│
│  │      │      │      │月十五│        │        │          │
│  │      │      │      │日    │        │        │          │
└─┴───┴───┴───┴───┴────┴────┴─────┴──
